臺灣基隆地方法院基隆簡易庭民事判決
111年度基簡字第794號
原      告  莊彩汝  
被      告  陳子潔    住○○市○○街00巷00號                                  身分證統一編號：Z000000000號
訴訟代理人  陳懷仁  

上列當事人間損害賠償事件，本院於民國111年10月5日言詞辯論
終結，判決如下：
    主  文
被告應給付原告新臺幣4萬元，及自民國111年8月16日起至清償
日止，按週年利率百分之5計算之利息。
原告其餘之訴駁回。
訴訟費用新臺幣3,200元，由被告負擔新臺幣426元，餘由原告負
擔。
本判決原告勝訴部分得假執行。但被告如於假執行程序實施前，
以新臺幣4萬元為原告預供擔保，得免為假執行。
    事實及理由
壹、原告起訴主張略以：
(一)原因事實
　　原告之配偶即訴外人張木順前因前往按摩，進而認識從事按
    摩業之被告，嗣於民國106年間與被告發生婚外情，原告因
    而對張木順與被告提起刑法第239條通姦罪、相姦罪之告訴
    （下稱系爭告訴），嗣如原證2之基隆地方檢察署檢察官106
    年度偵字第5463號不起訴處分書（下稱系爭不起訴處分書）
    所示，後因檢察官勸諭被告道歉，原告認已達警告嚇阻目的
    ，為保全婚姻與家庭，遂撤回告訴。詎料，如原證3對話截
    圖所示，於109年底原告復發現張木順手機通訊軟體LINE中
    ，有與被告於109年11月12日、13日、14日之親密對話：「
    親愛的，昨晚愛愛妳開冷氣，我感冒了，剛看完醫生」、「
    有好一點嗎？剛下工」、「客人明早取消，明早幾點逛金山
    」及愛心親吻貼圖（下稱系爭對話），足徵二人並未斷絕往
    來，持續發生性行為，存有背離一般社交行為之不正常往來
    。
(二)法律主張
 1、按民法第184條第1項、第195條第1、3項之規定，併參最高
    法院55年台上字第2053號判決、47年度台上字第1221號、51
    年度台上字第223號判例之意旨，足以破壞婚姻共同生活圓
    滿安全之行止，絕非僅止於發生性行為之通姦、相姦而已，
    倘夫妻一方與他人間存有背離一般社交行為之不正常往來，
    且逾越社會通念所能容忍之範圍，而達破壞婚姻共同生活之
    圓滿安全及幸福之程度，已足評價為侵害配偶權利之侵權行
    為。
 2、承前述，被告明知張木順係有配偶之人，仍與其發生婚姻外
    之性關係，致原告精神上大受打擊苦不堪言，而如原證5之
    診斷證明書所示，原告因被告前開介入家庭之行為，長期憂
    鬱，雖至精神科就診亦未好轉，足徵被告前開所為已破壞原
    告與配偶張木順間之婚姻生活，並動搖原告與配偶間共同生
    活之圓滿、安全及幸福，被告自屬不法侵害原告基於夫妻關
    係之配偶權及身分法益，且情節重大，原告精神上因而受有
    巨大痛苦，原告爰依前開規定，就被告於109年11月12、13
    、14日所傳系爭對話部分，主張侵害配偶權，提起本件訴訟
    請求精神慰撫金。
(三)基於上述，聲明：
 1、被告應給付原告新臺幣（下同）30萬元，及自起訴狀繕本送
    達翌日起至清償日止，按週年利率百分之5計算之利息。 
 2、原告願供擔保，請准宣告假執行。　　　　　　　　
貳、被告答辯略以：
(一)原因事實與法律主張
 1、被告原於基隆市○○區○○路00○0號2樓經營「子潔堂養生館」
    ，原告配偶張木順於103年間偶有數次來館請求按摩服務，
    被告基於尚有客人及營利收入，不致拒絕不理，但被告絕無
    與客人有任何不當之行為，惟張木順表示已與原告離婚，並
    提出被證1記載103年3月6日與原告離婚之戶籍謄本予被告，
    然被告與張木順仍保持距離，而被告於109年起即與張木順
    無任何往來，亦拒絕其前來養生館要求服務。
 2、至原告提出原證3之系爭對話截圖，其上內容確為被告傳予
    張木順，然其上所載109年11月12日、13日、14日，為原告
    自行書寫並非正確時間，具體時間依被告記憶為106年以前
    ，蓋自原告對被告提起系爭告訴後，被告便無傳訊息予張木
    順亦無與其見面。
 3、再者，原告雖提出原證5之診斷證明書，然原告長期失眠憂
    鬱，曾於106年7月間前往長庚醫院精神科就診，事隔數年後
    原告復於111年8月8日以其憂鬱症發作為由，再次前往長庚
    醫院精神科就診，足徵原告之精神疾病與被告無關。
(二)基於上述，聲明：原告之訴駁回。如受不利益判決，願供擔
    保請准宣告免為假執行。　　　
參、本院得心證之理由：
一、被告構成侵權行為
(一)按因故意不法侵害他人之權利者，負損害賠償責任；不法侵
    害他人身體、健康、名譽、自由、信用、隱私、貞操，或不
    法侵害其他人格法益而情節重大者，被害人雖非財產上之損
    害，亦得請求賠償相當之金額；前二項規定，於不法侵害他
    人基於父、母、子、女或配偶關係之身分法益而情節重大者
    ，準用之，民法第184條第1項、第195條第1項前段、第3項
    分別定有明文。查本件原告主張上開事實，業據提出原告戶
    籍謄本、被告與訴外人張木順間之系爭對話截圖、系爭不起
    訴處分書、診斷證明書等件為證。
(二)自系爭對話截圖，可見被告與原告配偶有下列之對話訊息「
    （11月12日週四）親愛的，昨晚愛愛妳開冷氣，我感冒了，
    剛看完醫生、有好一點嗎？剛下工；（11月13日週五）；工
    作中、怎？客人明早取消，明早幾點逛金山、7點、7：30好
    嗎？、嗯、愛心靠臉貼圖（11月14日週六）」等語，且被告
    亦自陳係其與原告配偶張木順間之對話。是以，一般男女正
    常往來，如知悉對方已有家室，自應謹守份際，然被告與原
    告配偶張木順，對話內容竟涉及彼此間之性事，依社會通念
    ，無論實際上是否有發生性行為，亦已逾正常社交可容忍之
    範圍，顯然逾越一般男女社交行為之界限，足以破壞原告與
    其配偶間之家庭生活圓滿與婚姻和諧，自屬以違背善良風俗
    之方法，故意加損害於原告之配偶權，致原告精神上產生痛
    苦，且情節非輕，故原告依侵權行為之法律關係，就被告於
    109年11月12日、13日、14日所傳系爭對話部分，主張侵害
    其配偶權，請求被告賠償精神慰撫金，自屬有據。
(三)至被告雖以「張木順表示已與原告離婚，並提出被證1記載1
    03年3月6日與原告離婚之戶籍謄本予被告」、「系爭對話截
    圖所載109年11月12日、13日、14日，為原告自行書寫並非
    正確時間，具體時間依被告記憶為106年以前」、「原告之
    精神疾病與被告無關」為由抗辯，然亦無理由，蓋原告提起
    系爭告訴後，業經基隆地方檢察署檢察官於106年11月10日
    作成系爭不起訴處分書，此時被告應可知張木順為原告之配
    偶，然仍於109年11月12日、13日、14日與原告間，有如原
    證3所示，逾越一般男女社交行為界限之系爭對話，雖被告
    辯稱並非正確時間，然自年、月、日與星期之對應關係，10
    9年11月12日、13日、14日，確實分別為週四、週五、週六
    ，與原告主張之日期一致，足徵被告於知悉張木順為原告配
    偶，仍與其有前開逾越界限之互動；又依侵權行為法律關係
    請求精神慰撫金，亦非以請求權人因不法侵權行為，進而罹
    患精神疾病為前提，是其所辯並不可採。　　
二、本院就原告請求之精神慰撫金審酌如下
(一)按不法侵害他人之人格權，被害人受有非財產上損害，請求
    加害人賠償相當金額之慰撫金時，法院對於慰撫金之量定，
    應斟酌實際加害情形、所造成之影響、被害人所受精神上痛
    苦之程度、雙方之身分、地位、經濟狀況及其他各種情形，
    以核定相當之數額（最高法院47年台上字第1221號、51年台
    上字第223號、76年台上字第1908號判例意旨參照）。
(二)本院審酌原告配偶與被告之不當交往行為已造成原告心靈受
    創、喪失婚姻之信任而難以維繫原有之家庭生活，且如原證
    5之診斷證明書所示，亦於111年4月15日、8月8日前往基隆
    長庚醫院精神科門診就診，顯見原告所受之精神上傷害及痛
    苦，難謂非屬重大，而原告擔任房屋仲介，已3年無收入；
    被告原先經營按摩養生館，然已歇業，業據兩造於110年10
    月5日言詞辯論期日當庭陳明，據此衡酌兩造之地位、身分
    、經濟能力、原告婚姻期間、本件侵害之時間長短及態樣、
    加害程度、原告所可能承受之精神上痛苦等一切情狀，認原
    告請求被告賠償4萬元之精神慰撫金為有理由，逾此部分之
    請求則屬無據，應予駁回。　　
三、末按給付無確定期限者，債務人於債權人得請求給付時，經
    其催告而未為給付，自受催告時起，負遲延責任。其經債權
    人起訴而送達訴狀，或依督促程序送達支付命令，或為其他
    相類之行為者，與催告有同一之效力。又遲延之債務，以支
    付金錢為標的者，債權人得請求依法定利率計算之遲延利息
    ；而應付利息之債務，其利率未經約定，亦無法律可據者，
    週年利率為百分之5，民法第229條第2項、第233條第1項前
    段、第203條分別定有明文。本件原告請求被告給付損害賠
    償，未定給付期限、以支付金錢為標的，又未約定利息，則
    被告自受催告時起，負遲延責任。又原告請求以起訴狀繕本
    送達翌日起計算法定遲延利息，而起訴狀繕本係於111年8月
    15日送達被告，則原告請求被告應自受起訴狀繕本送達翌日
    起，即自111年8月16日起加付法定遲延利息，並無不合，應
    予准許。
肆、從而，原告本於民法第184條第1項、第195條第3項準用第1
    項規定，請求被告給付4萬元，及自起訴狀繕本送達翌日即
    自111年8月16日起，按週年利率百分之5計算之利息，為有
    理由，應予准許，逾此部分之請求，為無理由，應予駁回。
伍、本件係為民事訴訟法第427條第1項訴訟標的金額50萬元以下
    之財產權訴訟，適用簡易訴訟程序所為被告敗訴之判決，爰
    依同法第389條第1項第3款之規定，就被告敗訴部分，本院
    自應依職權宣告假執行；原告雖陳明願供擔保聲請假執行，
    惟其聲明僅促使法院職權發動，因此就其假執行之聲請不另
    為准駁之諭知。
陸、據上論結，本件原告之訴為一部有理由，一部無理由，依民
    事訴訟法第436條第2項、第389條第1項第3款、第392條第2
    項，判決如主文。　　　　
中　　華　　民　　國　　111 　年　　10　　月　　19　　日
                  基隆簡易庭法  官  王翠芬
以上正本係照原本作成。
對於本件判決如有不服，應於收受送達後20日內向本院提出上訴
書狀，上訴於本院合議庭，並按他造當事人之人數附具繕本。如
委任律師提起上訴者，應一併繳納上訴審裁判費。
中　　華　　民　　國　　111 　年　　10　　月　　19　　日
                            書記官  陳怡君